【裁判字號】    95,訴,86
【裁判日期】    950310
【裁判案由】    詐欺等
【裁判全文】
臺灣板橋地方法院刑事判決                95年度訴字第86號
公  訴  人  臺灣板橋地方法院檢察署檢察官
被      告  乙○○原名胡世豐.
上列被告因違反洗錢防制法案件，經檢察官聲提起公訴（九十四
年度偵字第七六四、二一四二三號），被告於準備程序中對被訴
之事實為有罪陳述，本院合議庭裁定由受命法官獨任行簡式審判
程序，並判決如下：
    主  文
乙○○幫助掩飾因自己重大犯罪所得財物，處有期徒刑參月，如
易科罰金，以參佰元折算壹日。所得財物新臺幣壹仟元沒收，如
全部或一部不能沒收時，以其財產抵償之。
    事  實
一、乙○○（原名胡世豐，民國九十四年八月二十五日改名），
    於九十三年六月間，因缺錢花用，見報上由甲○○（另行審
    理）常業詐欺集團所刊登「需帳戶」之分類廣告，遂與該以
    詐欺為常業之集團中不詳真實姓名自稱「楊先生」之成年男
    子取得聯繫，經該男子表示願以每本銀行帳戶存摺新台幣（
    下同）一千元之代價，向其收購金融機構帳戶存摺，乙○○
    雖可預見轉讓金融機構帳戶存摺、提款卡供他人使用，將幫
    助他人用於掩飾該他人因自己重大犯罪所得之財物，然因需
    款孔急，仍基於縱或幫助他人掩飾因自己重大犯罪所得財物
    亦在所不惜之不確定故意，於九十三年六月二日下午三時許
    ，與「楊先生」相約在台北縣三重市○○路○段六十八號前
    ，將其在「華南商業銀行板新分行」所開設，帳號000－
    000－00－000000－0號「胡世豐」名義之存款
    帳戶存摺，及提款卡併同密碼均交予常業詐欺集團之「楊先
    生」，並取得一千元之代價，以此方法幫助甲○○常業詐欺
    集團掩飾因自己重大犯罪所得財物。嗣該集團成員以該帳戶
    詐欺和潤企業股份有限公司（下稱和潤公司）財物後供洗錢
    使用（詳下理由欄部分），始為警查悉上情。
二、案經台北縣政府警察局三重分局報請台灣板橋地方法院檢察
    署檢察官偵查起訴，乙○○於準備程序中對被訴之事實為有
    罪陳述，本院合議庭裁定由受命法官獨任行簡式審判程序。
    理  由
一、訊據被告乙○○對於上揭幫助洗錢之犯罪事實，於本院審理
    中坦承不諱，核與同案被告甲○○、張高昇在警詢中之供述
    ，證人和潤公司丙○○（原名陳志豪）、丁○○在警詢中證
    述之情節大致相符，並有貸款申請書、動產抵押設定契約書
    、和潤公司撥款同意書及華南銀行板新分行存摺影本各一紙
    在卷可稽；又一般於金融機構開設存款帳戶暨請領存摺及提
    款卡，係針對個人身分之社會信用而予以資金流通之經濟活
    動，具有強烈之屬人性格，而金融帳戶為個人理財之工具，
    申請開設並無任何特殊之限制，一般民眾皆得以存入最低開
    戶金額之方式在不同金融機構申請數個存款帳戶使用，為眾
    所週知之事實。是依一般人之社會經驗，若遇他人不自行向
    金融機構申請存款帳戶，反以高價向其蒐集金融帳戶使用，
    乃甚為怪異之事。衡情，提供帳戶者對於該等帳戶是否係供
    合法使用，絕無不起疑心之理。又以今日社會，利用人頭帳
    戶掩飾、隱匿犯常業詐欺等重大犯罪所得財物之事，迭有所
    聞，亦經傳播媒體廣為報導，被告對此應無不知之理，自可
    預見該「楊先生」所屬集團可能利用其所提供之銀行帳戶供
    掩飾自身犯罪所得，藉由將所得資金存入後再行領出之過程
    ，以達到隱瞞資金流向及避免提款行為人身分曝光之目的。
    而被告對價購帳戶「楊先生」之年籍資料，毫無所悉，僅係
    透過報紙分類廣告即聯絡相約見面，此據被告於本院審理中
    供明在卷，則該「楊先生」大費周章以高價向其收購帳戶使
    用，顯有不欲人知之隱情。被告未詳究「楊先生」收購銀行
    帳戶存摺及提款卡之用途為何，即貪圖出售帳戶之高額不正
    利益，貿然將重要且專屬個人之銀行存摺及提款卡轉交予「
    楊先生」使用，顯有容認「楊先生」所屬甲○○犯罪集團利
    用其開設之銀行存款帳戶掩飾因自己重大犯罪所得財物發生
    之本意，是其確有幫助洗錢之不確定故意，至為灼然。綜上
    所述，本案事證明確，被告犯行堪以認定，應予依法論罪科
    刑。
二、查被告出售上揭華南商業銀行存款帳戶供甲○○犯罪集團用
    以誘騙和潤公司丙○○（原名陳志豪）匯入金錢，顯係基於
    幫助該犯罪集團掩飾犯常業詐欺重大犯罪所得財物之犯意，
    且其並未參與前開洗錢犯行之構成要件行為，核其所為，係
    幫助犯洗錢防制法第九條第一項之掩飾因自己重大犯罪所得
    財物罪。又被告幫助他人犯前述洗錢防制法罪名，爰依刑法
    第三十條第二項規定按正犯之刑減輕之。又被告在審理中自
    白其犯罪，應依洗錢防制法第九條第五項後段減輕其刑，並
    遞減之。爰審酌被告為貪圖小利而出售帳戶供不法犯罪集團
    使用，所為已影響社會正常交易安全，增加被害人尋求救濟
    之困難，並使犯罪之追查趨於複雜，兼衡其平日素行、生活
    狀況、智識程度以及犯罪後坦承犯行之態度等一切情狀，量
    處如主文所示之刑，並諭知易科罰金之折算標準，以資懲儆
    。
三、被告出售上揭華南商業銀行存款帳戶存摺暨提款卡所得之款
    項一千元，乃因犯罪取得之報酬，業據其供承明確，應依洗
    錢防制法第十二條第一項規定宣告沒收，如全部或一部不能
    沒收時，以其財產抵償之。
四、公訴意旨又謂：「楊先生」自被告乙○○處取得該存摺及提
    款卡後，與被告甲○○（另行審理）、張高昇（另案通緝中
    ）基於共同常業詐欺、行使偽造國民身分證、行使偽造文書
    、使公務員登載不實及詐欺之概括犯意聯絡，先由張高昇於
    不詳時間、地點，提供其所有之照片一張，再由該不詳男子
    （對張高昇、甲○○自稱「謝大哥」之人）在不詳之時間、
    地點，將該「張高昇」之照片貼於偽造「丁○○」國民身分
    證（統一編號：Ｚ000000000號），而偽造「丁○○」名義之國民身分證；再於不詳時間、地點，將上開偽造
    「丁○○」之國民身分證，連同偽造「葉渝菁」之國民身分
    證（統一編號：Ｚ000000000）、偽造之友聯保險
    卡交付張高昇備用，而足生損害於丁○○、葉渝菁、友聯保
    險公司對保戶管理之正確性及戶政機關對於國民身分證管理
    之正確性。張高昇、甲○○並委託不知情之不詳刻印業者，
    盜刻「丁○○」、「葉渝菁」之印章，足生損害於丁○○、
    葉渝菁。嗣張高昇、甲○○明知葉渝菁並未將所有車牌號碼
    ３Ｅ－３９６５號自小客車賣予丁○○，竟持上開上開偽造
    之身分證、盜刻之印章及偽造友聯保險卡，委託不知情之代
    辦業者陳秀蘭於九十三年七月二十六日至交通部公路局臺北
    區監理所（位台北縣樹林市○○路二四八巷七號）辦理車輛
    過戶事宜，而於「汽（機）車過戶登記書」之「新車主」欄
    蓋用「丁○○」之印章、於原車主名稱蓋用「葉渝菁」之印
    章而加以盜用，並填寫相關資料以表示由「丁○○」申請登
    記為新車主而偽造「汽（機）車過戶登記書」之私文書，且
    持交監理站承辦人員而行使，並連同所持有之丁○○、葉渝
    菁之國民身分證用供核對，以申請辦理上開自用小貨車過戶
    於「丁○○」名下，致令不知情之上開承辦過戶業務之公務
    員，將上開不實之過戶事項登載於職務上所掌之登記簿等公
    文書上，足以生損害於丁○○、葉渝菁及監理機關對於車籍
    管理之正確性。而於車輛過戶後，張高昇及甲○○即於九十
    四年七月二十六日，持偽造之「丁○○」國民身分證，冒充
    「丁○○」之名義，向和潤公司申辦貸款，並偽簽「丁○○
    」署押三枚及蓋用「丁○○」之印文二枚而加以盜用，並填
    寫相關資料以表示由「丁○○」申請貸款而偽造「貸款申請
    書」、「貸款借據暨動產抵押契約書」之私文書，且持交和
    潤公司轉交第一商業銀行南京東路分行（下稱第一南京東路
    分行）而行使，並連同所持有之丁○○國民身分證用供核對
    ，以申請貸款，致和潤公司陷於錯誤，貸予並匯款三十五萬
    元至前揭被告乙○○帳戶而詐騙得手，足生損害於丁○○、
    和潤公司及第一南京東路分行貸款管理之正確性。嗣張高昇
    與甲○○等人食髓知味，於同年七月二十九日，再次假冒「
    陳啟德」名義，向和潤公司申辦貸款，和潤公司人員丙○○
    （原名陳志豪）查覺有異後，通知警方，於雙方約定交款之
    同年八月一日下午八時三十分許，在台北縣三重市○○路與
    集美街口查獲張高昇及甲○○。因認被告乙○○另涉有刑法
    第三十條、第三百四十條之幫助常業詐欺罪嫌。
五、按犯罪事實應依證據認定之，無證據不得認定犯罪事實，刑
    事訴訟法第一百五十四條第二項定有明文。次按幫助犯在客
    觀上對正犯之犯罪行為有所助力外，其主觀上須對該犯罪之
    事實亦有共同認識始能成立（最高法院九十一年度台上字第
    二八五一號裁判意旨參照）。經查，本案被告乙○○出售其
    開設之華南商業銀行板新分行存款帳戶存摺及提款卡予詐騙
    集團使用時，因該存款帳戶係供作存、提款及匯款使用之特
    性以觀，被告固可預見其提供之帳戶係作他人掩飾因重大犯
    罪所得財物之用，而不違背其本意，堪認有幫助洗錢之不確
    定故意，業如前述，惟對該集團係以何手法行使之，被告乙○○否認知情，且依卷內所舉之卷證資料，亦無證據證明其
    知情，尚難逕認被告乙○○認識使用上揭存款帳戶之人實際
    從事之犯罪內容為何，亦無積極證據足資證明其明知或得預
    見取得該存款帳戶者，係以虛偽不實之證件佯稱汽車貸款為
    由，誘騙被害人和潤公司匯入款項之方式遂行常業詐欺取財
    犯行，而猶提供帳戶，自難謂被告乙○○主觀上對於常業詐
    欺之犯罪事實有共同認識，且有幫助之犯意。揆諸前開裁判
    意旨，尚無法逕以常業詐欺罪之幫助犯相繩。此外，復查無
    其他積極證據足認被告乙○○確有幫助常業詐欺之故意，不
    能證明其幫助常業詐欺犯行，本應為無罪之判決，然公訴人
    認被告此部分被訴之犯行與前揭論罪科刑之犯罪事實間，有
    方法目的之牽連犯，屬裁判上一罪關係，爰不另為無罪之諭
    知，併此敘明。
據上論斷，依刑事訴訟法第二百七十三條之一第一項、第二百九
十九條第一項前段，洗錢防制法九條第一項、第五項後段、第十
二條第一項，刑法第十一條前段、第三十條第二項、第四十一條
第一項前段，罰金罰鍰提高標準條例第二項，判決如主文。
本案經檢察官侯名皇到庭執行職務。
中    華    民    國    95    年    3     月    10    日
                          臺灣板橋地方法院刑事第一庭
                              法  官  鄭  水  銓
以上正本證明與原本無異。
如不服本判決應於送達後十日內向本院提出上訴狀。
                              書記官  張  文  惠
中    華    民    國    95    年    3     月    14    日
附錄本案論罪科刑法條全文：
洗錢防制法第九條
犯第二條第一款之罪者，處五年以下有期徒刑，得併科新臺幣三
百萬元以下罰金。
犯第二條第二款之罪者，處七年以下有期徒刑，得併科新臺幣五
百萬元以下罰金。
以犯前二項之罪為常業者，處三年以上十年以下有期徒刑，得併
科新臺幣一百萬元以上一千萬元以下罰金。
法人之代表人、法人或自然人之代理人、受雇人或其他從業人員
，因執行業務犯前三項之罪者，除處罰行為人外，對該法人或自
然人並科以各該項所定之罰金。但法人之代表人或自然人對於犯
罪之發生，已盡力監督或為防止行為者，不在此限。
犯前四項之罪，於犯罪後六個月內自首者，免除其刑；逾六個月
者，減輕或免除其刑；在偵查或審判中自白者，減輕其刑。


司法院資訊處製作；財團法人民間司法改革基金會備份。
